【裁判字號】    89,訴,67
【裁判日期】    890429
【裁判案由】    侵權行為損害賠償
【裁判全文】
臺灣高等法院民事裁定  八十九年度訴字第六十七號
      原      告  乙○○
      訴訟代理人  李尚志  律師
      被      告  甲○○  住台北市○○路○段一七０號三樓
右當事人間因被告妨害自由案件，原告提起附帶民事訴訟，經本院刑事庭裁定移送，
本院裁定如左：
      主      文
原告之訴及假執行之聲請均駁回。
訴訟費用由原告負擔。
      理      由
一、按：原告之訴，有起訴不合程式或不備其他要件者，法院應以裁並駁回之。民事
    訴訟法第二百四十九條第一項第六款定有明文。又：因犯罪而受損害之人，於刑
    事訴訟程序得附帶提起民事訴訟，對於被告及依民法負賠償責任之人，請求回復
    其損害。刑事訴訟法第四百八十七條第一項固有明文。惟：因犯罪而受損害之人
    ，於刑事訴訟程序固得附帶提起民事訴訟，對於被告請求回復之損害，以被訴犯
    罪事實所生之損害為限，否則縱令得依其他事由，提起民事訴訟，亦不得於刑事
    訴訟程序附帶為此請求。最高法院六十年度台上字第六三三號亦著有判例。
二、查本件原告起訴主張之事實略以：被告為台北市○○○路○段二三八號地下室菲
    爾登P U B 店之負責人，於民國八十四年十月二十六日凌晨零時三十分許，與原
    告之子黃章峰，在其店發生爭執，竟夥同少年李立陞、陳建平、林晉旭、潘哲銘
    強行將黃章峰，押至一樓店外，妨害黃章峰之自由達一、二分鐘之久，被告因而
    被依刑法第三百零二條第一項妨害自由罪，判處有期徒刑十月。為此，依民法第
    一百九十二條、第一百九十四條之規定，求為命被告賠償五百萬元之判決。
三、經查：民法第一百九十二條、第一百九十四條之規定，以被告有不法侵害他人致
    死之事實，始負損害賠償責任。本件被告被訴之犯罪事實為「共同妨害黃章峰行
    動自由」，與原告請求依民法第一百九十二條、第一百九十四條所規定賠償責任
    之「不法侵害他人致死」之事實，有所不同，揆諸前揭判例意旨，原告非得於被
    告被訴「共同妨害黃章峰行動自由」犯罪事實之刑事案件中，以「不法侵害他人
    致死」之事實，提起附帶民事訴訟，參照最高法院六十六年度台上字第一０九四
    號「刑事法院得依刑事訴訟法第五百零四條第一項規定，將附帶民事訴訟以裁定
    移送於該法院民事庭者，以刑事部分宣告被告有罪之判決者為限。至刑事訴訟諭
    知無罪之判決，刑事法院本應依同法第五百零三條第一項前段規定以判決駁回原
    告之訴，如誤以裁定移送於民事庭，其訴之不合法，不因移送民事庭而受影響，
    受移送之民事庭應認原告之訴為不合法，以裁定駁回之。」之判例意旨。原告提
    起本件附帶民事訴訟，其訴不合法，應以裁定駁回之。原告之訴不合法，既經駁
    回，其假執行之聲請即失所附麗，應併予駁回。至於黃章峰被押至店外後，李立
    陞等竟生殺人犯意，以空酒瓶猛擊黃章峰之頭、胸等要害，致黃章峰傷重不治死
    亡之事實，要非本件所得審究，併此敘明。
據上論結，本件原告之訴為不合法，爰裁定如主文。
中    華    民    國    八十九    年        四      月       二十九     日
                      民事第六庭審判長法  官  吳  欲  君
                                      法  官  藍  文  祥
                                      法  官  陳  博  享
右正本係照原本作成。
如不服本裁定，應於收受送達後十日內向本院提出抗告狀，並應繳納抗告費新台幣四
十五元正。
中    華    民    國    八十九    年        五      月        四        日
                                      書記官  鄒  賢  英


司法院資訊處製作；財團法人民間司法改革基金會備份。
